臺灣高等法院刑事判決
111年度上訴字第659號
上  訴  人  
即  被  告  歐能寶



選任辯護人  蘇志倫律師
上列上訴人因違反毒品危害防制條例案件，不服臺灣新北地方法
院109年度訴字第76號，中華民國110年12月29日第一審判決（起
訴案號：臺灣新北地方檢察署108年度毒偵字第5528號、108年度
偵字第24401、30617號、109年度調偵字第166號、109年度偵字
第279號），提起上訴，本院判決如下：
    主  文
原判決關於歐能寶如附表一編號1至7所示販賣第一級毒品部分及
定應執行刑部分，均撤銷。
歐能寶犯如附表一編號1至7所示之罪，各處如附表一編號1至7「
本院諭知罪名及宣告刑」欄所示之刑及沒收。前開所處之刑，應
執行有期徒刑拾陸年。
    事  實
一、歐能寶明知海洛因係毒品危害防制條例第2條第2項第1款所
    列管之第一級毒品，不得持有、販賣，竟分別基於販賣第一
    級毒品以牟利之犯意，為下列行為：
  ㈠賴志賢於民國108年6月4日下午2時53分許，以門號000000000
    0號行動電話與歐能寶所有之門號0000000000號行動電話聯
    繫，向歐能寶表示購買海洛因1包之意，歐能寶應允之，雙
    方因而達成買賣海洛因之合意。嗣歐能寶於同日晚間8時5分
    許，在新北市三重區臺北橋下，交付重量不詳之海洛因1包
    與賴志賢，並向賴志賢收取新臺幣（下同）2,000元之價金
    。
  ㈡賴志賢於108年6月7日晚間7時24分許，以上開門號行動電話
    與歐能寶前開門號行動電話聯繫，向歐能寶表示購買價值2,
    000元海洛因之意，歐能寶應允之，雙方因而達成買賣海洛
    因之合意。嗣歐能寶於同日晚間8時30分後不久，在新北市
    三重區臺北橋捷運站後方，交付重量不詳之海洛因1包與賴
    志賢，並向賴志賢收取2,000元之價金。
  ㈢謝智明於108年6月6日下午1時35分許，以其持用之門號00000
    00000號行動電話與歐能寶前開門號行動電話聯繫，向歐能
    寶表示購買價值1,000元海洛因1包之意，歐能寶應允之，雙
    方因而達成買賣海洛因之合意。嗣歐能寶於同日下午2時3分
    後不久，在新北市三重區先天宮附近，交付重量不詳之海洛
    因1包與謝智明，並向謝智明收取1,000元之價金。嗣謝智明
    發覺歐能寶交付之海洛因重量不足，通知歐能寶後，歐能寶
    遂於同日下午4時45分許，傳送簡訊與謝智明，表示將補足
    重量與謝智明。謝智明乃於同日晚間6時47分許，前往上開
    先天宮附近，向歐能寶拿取補足之海洛因。
  ㈣馮靖倫於108年6月11日晚間10時11分許，以門號0000000000
    號行動電話與歐能寶前開門號行動電話聯繫，向歐能寶表示
    購買價值2,000元海洛因之意，歐能寶應允之，雙方因而達
    成買賣海洛因之合意。嗣歐能寶於同日晚間11時後不久，在
    新北市三重區臺北橋捷運站，交付重量不詳之海洛因1包與
    馮靖倫，並向馮靖倫收取2,000元之價金。
  ㈤歐能寶於108年6月16日晚間9時44分許，以前開門號行動電話
    與馮靖倫門號000000000號行動電話聯繫，由馮靖倫向歐能
    寶表示購買價值2,000元海洛因之意，歐能寶應允之，雙方
    因而達成買賣海洛因之合意。嗣歐能寶於同日晚間10時30分
    後不久，在臺北市萬華區成都路與康定路交岔路口之全家便
    利商店，交付重量不詳之海洛因1包與馮靖倫，並向馮靖倫
    收取2,000元之價金。
  ㈥歐能寶於108年6月22日晚間9時36分許，以前開門號行動電話
    與馮靖倫門號000000000號行動電話聯繫，由馮靖倫向歐能
    寶表示購買價值2,000元海洛因之意，歐能寶應允之，雙方
    因而達成買賣海洛因之合意。嗣歐能寶於同日晚間10時22分
    後不久，在新北市三重區臺北橋捷運站，交付重量不詳之海
    洛因1包與馮靖倫，並向馮靖倫收取2,000元之價金。
  ㈦馮靖倫於108年6月28日晚間9時31分許，以門號0000000000行
    動電話與歐能寶前開門號行動電話聯繫，向歐能寶表示購買
    價值2,000元海洛因之意，歐能寶應允之，雙方因而達成買
    賣海洛因之合意。嗣歐能寶於同日晚間10時21分後不久，在
    新北市三重區臺北橋捷運站，交付重量不詳之海洛因1包與
    馮靖倫，並向馮靖倫收取2,000元之價金。
二、嗣歐能寶於108年7月30日晚間9時許，因涉嫌違反毒品危害
    防制條例案件為警拘提，經其同意搜索，在其上址居所扣得
    如附表二所示之物及子彈5顆，始悉上情。
三、案經新北市政府警察局刑事警察大隊移請臺灣新北地方檢察
    署檢察官偵查起訴。
　　理  由
壹、審理範圍
一、按110年6月16日修正公布、同月18日施行之刑事訴訟法第34
    8條規定：「上訴得對於判決之一部為之。對於判決之一部
    上訴者，其有關係之部分，視為亦已上訴。但有關係之部分
    為無罪、免訴或不受理者，不在此限。上訴得明示僅就判決
    之刑、沒收或保安處分一部為之。」又刑事訴訟法第348條
    第2項但書所稱「無罪、免訴或不受理者」，並不以在主文
    內諭知者為限，即第一審判決就有關係之部分於理由內說明
    不另為無罪、免訴或不受理之諭知者，亦屬之(刑事訴訟法
    第348條立法理由參照)。次按同日修正公布、施行之刑事訴
    訟法施行法第7條之13規定：「中華民國110年5月31日修正
    通過之刑事訴訟法施行前，已繫屬於各級法院之案件，於施
    行後仍適用修正前刑事訴訟法第348條規定；已終結或已繫
    屬於各級法院而未終結之案件，於施行後提起再審或非常上
    訴者，亦同。」查本案係於上開規定修正施行後之111年2月
    22日始繫屬於本院，有臺灣新北地方法院111年2月21日新北
    院賢刑修109訴76字第8440號函其上之本院收文戳章附卷可
    考（見本院卷第3頁），依刑事訴訟法施行法第7條之13規定
    ，並參酌最高法院110年度台上字第5375號判決意旨，本案
    上訴之效力及其範圍，應依現行刑事訴訟法第348條規定判
    斷。 　　
二、本件原審判決認上訴人即被告歐能寶（下稱被告）就原判決
    附表一編號1至7所示部分，均係犯販賣第一級毒品罪，就原
    判決附表一編號8所示部分，係犯非法持有子彈罪(非法持有
    子彈4顆)，就被訴施用第一級、第二級毒品、傷害部分，均
    為公訴不受理之判決，另就被訴非法持有子彈1顆部分，不
    另為無罪之諭知(見原判決第29、30頁)。原審判決後，被告
    僅就原審判決附表一編號1至7所示部分(即販賣第一級毒品
    罪部分)提起上訴，檢察官則未提起上訴，故原審判決關於
    被告非法持有子彈有罪部分、不另為無罪諭知部分，及施用
    第一級、第二級毒品、傷害部分(諭知公訴不受理），均已
    確定。是本院審理範圍僅限於原審判決關於被告販賣第一級
    毒品罪部分(即原審判決附表一編號1至7部分)，合先敘明。
貳、證據能力部分
一、證人賴志賢、謝智明、馮靖倫於警詢、偵訊中陳述：　　
  ㈠證人賴志賢、謝智明、馮靖倫於警詢時之陳述：
  ⒈按被告以外之人於審判外之言詞或書面陳述，除法律有規定
    者外，不得作為證據；又被告以外之人於檢察事務官、司法
    警察官或司法警察調查中所為之陳述，與審判中不符時，其
    先前之陳述具有較可信之特別情況，且為證明犯罪事實存否
    所必要者，得為證據，刑事訴訟法第159條第1項、第159條
    之2分別定有明文。
　⒉查證人賴志賢、謝智明、馮靖倫於警詢所為之陳述，未經檢
    察官證明其等陳述具有何「特信性」及「必要性」，且被告
    及辯護人復爭執該部分證據之證據能力，依據刑事訴訟法第
    159條之2規定，應認此部分陳述無證據能力。
　㈡證人賴志賢、謝智明、馮靖倫於偵查中之陳述：
　⒈按被告以外之人於偵查中向檢察官所為之陳述，除顯有不可
    信之情況者外，得為證據，刑事訴訟法第159條之1第2項定
    有明文。此係因上開偵查中向檢察官所為之陳述雖仍為審判
    外之陳述，但立法者衡量刑事訴訟法規定檢察官代表國家偵
    查犯罪、實施公訴，依法有訊問被告、證人、鑑定人之權，
    且實務運作時，偵查中檢察官向被告以外之人所取得之陳述
    ，原則上均能遵守法律規定，不致違法取供，其可信性極高
    ，為兼顧理論與實務為由，而對「被告以外之人於偵查中向
    檢察官所為之陳述」，例外規定除有顯不可信之情況者外，
    得為證據。
　⒉經查，證人賴志賢、謝智明、馮靖倫於偵查中以證人身分所
    為之陳述，業經具結，而被告及辯護人均未指出有何顯不可
    信之情形存在，是證人賴志賢、謝智明、馮靖倫於偵查之陳
    述依法自有證據能力。又原審復為保障被告對證人賴志賢、
    謝智明、馮靖倫之對質、詰問權，已以證人身分請賴志賢、
    謝智明、馮靖倫依法具結後，進行交互詰問，而完足證據調
    查之合法程序，自得為本案認定事實之證據，應認有證據能
    力。
二、除上開所述外，本件檢察官、被告及辯護人就本判決下列所
    引被告以外之人於審判外陳述之證據能力均不予爭執，迄至
    言詞辯論終結，亦未對該等證據之證據能力聲明異議，本院
    審酌該些供述證據作成時，核無違法取證或其他瑕疵，認為
    以之作為本案之證據屬適當，依刑事訴訟法第159條之5規定
    ，自有證據能力；其餘資以認定被告犯罪事實之非供述證據
    ，均查無違反法定程序取得之情形，依刑事訴訟法第158條
    之4反面規定，亦具證據能力。 　
參、實體部分　　　　　　
一、認定犯罪事實所憑之證據及理由
　㈠訊據被告固坦承有於事實欄一所示時間、地點，與賴志賢、
    謝智明、馮靖倫聯繫後見面，惟矢口否認有何販賣第一級毒
    品之犯行，於原審及本院辯稱：我沒有賣毒品給他們，我跟
    賴志賢見面，是要拿葡萄糖給他，謝智明則是拿電話號碼，
    另馮靖倫都是跟我見面，聊她男友賴志賢的事情云云。辯護
    人則以：本案證據僅能證明被告於事實欄一所示時間，有與
    賴志賢、謝智明、馮靖倫以電話聯繫或碰面，除賴志賢、謝
    智明、馮靖倫有瑕疵之證詞、通訊監聽譯文及監視器畫面外
    ，並無證據證明被告有販賣第一級毒品。賴志賢、謝智明、
    馮靖倫之供述，就所購買海洛因之行為，係出售海洛因行為
    人之對向犯，不得以對向犯之自白作為另一共犯自白之補強
    證據。且賴志賢、謝智明、馮靖倫可能得以供出毒品來源獲
    邀減刑或免除其刑之寬典，其等供述不得作為被告有罪之唯
    一證據。另證人等就購買數量，均未詳實說明，海洛因價格
    甚高，此類交易焉可能徒以賣家口頭告知包裝內海洛因重量
    ，未以磅秤測量之可能？證人等固均證述向被告購買海洛因
    ，然並無任何證據可資佐證。其等與被告之通訊監察譯文，
    並無任何交易海洛因之字句。賴志賢與馮靖倫為夫妻，賴志
    賢積欠被告10餘萬元，其因欠債未清，又向被告借款，為被
    告所拒，無法排除因此對被告心懷怨恨，與馮靖倫協議供稱
    係向被告購買海洛因，以報復被告並規避償還債務，更可使
    其等違反毒品危害防制條例之罪刑減輕。況賴志賢於警詢及
    偵訊時之陳述前後不一，益徵賴志賢刻意扭曲對話意思，其
    證述並不實在。謝智明部分，依照經驗法則，價格那麼高的
    海洛因，在交易現場沒有先確認數量及金額，事後表示重量
    不足，被告又補給他，顯然與常情不符云云為被告辯護。
　㈡經查：
　⒈被告有於如事實欄一所示時間、地點，以其門號0000000000
    號行動電話，分別與賴志賢、謝智明、馮靖倫持用之門號行
    動電話聯繫後，各與其等見面等情，業經被告於警詢、偵訊
    及原審審理時供認不諱（見偵24401卷第13至18、207至209
    ，原審卷第88、458、459頁），核與證人賴志賢、謝智明、
    馮靖倫於偵訊及原審審理時證述之情節相符（見他卷第104
    至106、123、124、219、221頁，原審卷第346至391、428至
    449頁）。又被告與賴志賢於108年6月4日晚間8時5分許，在
    臺北橋下見面，亦有監視錄影畫面截圖1紙可參（見偵24401
    卷第53頁），上開事實，均堪認定。　　　
　⒉被告於如事實欄一所示時、地，分別販賣海洛因與賴志賢、
    謝智明、馮靖倫等情，亦有如下證據可佐：
　⑴如事實欄一㈠部分
    被告如事實欄一㈠所示販賣第一級毒品之事實，業經證人賴
    志賢於偵訊時證稱：108年6月4日之通訊監察譯文是我與「
    凱莉」的對話內容，當天我要向「凱莉」買海洛因，對話內
    容中「一樣」是指我要拿價值2,000元的海洛因，「幫我放
    一包」則是指要多放1包葡萄糖，因為我會將葡萄糖摻入海
    洛因一起施用，當天我下班之後才過去，時間大概是晚間7
    、8時許，地點在臺北橋下，該次我是以現金2,000元向「凱
    莉」購入重量不詳之1小包海洛因，但是當天她並沒有給我
    葡萄糖等語甚詳（見他卷第123、124頁），並有被告與賴志
    賢於108年6月4日下午2時53分許之對話紀錄：
　　「……
　　賴志賢：有齁，啊有就好啦。啊我晚上有沒有…晚上我…那
　　        個我再過去啊。
　　被  告：好。
　　賴志賢：我跟妳講一下。
　　被  告：好。
　　賴志賢：啊那個…那個…
　　被  告：嗯。嗯。
　　賴志賢：一樣啦。
　　被  告：好啦好啦。
　　賴志賢：齁，再幫我那個…再幫我放…那個一包，齁。
　　被  告：好啦好啦。
　　賴志賢：好，掰掰。」等語，有該部分通訊監察譯文可查（
    見他卷第115頁）。證人賴志賢於原審審理時亦證稱：我每
    次就跟被告拿2,000元的海洛因，之前也都是這樣跟她講，
    所以我說「一樣啦」，她就知道我要跟她買2,000元海洛因
    等語明確（見原審卷第380頁）。
  ⑵如事實欄一㈡部分
　  被告如事實欄一㈡所示販賣第一級毒品之事實，業經證人賴
    志賢於偵訊時證稱：108年6月7日的通訊監察譯文是我跟「
    凱莉」的對話，「我要去二樓」是指我要拿2,000元的海洛
    因，「等一下坐車過去」是指我要搭捷運過去找她，「在後
    面」指我要跟她約在臺北橋捷運站後面見面，該次我是以2,
    000元現金，向被告購買1小包重量不詳的海洛因等語甚詳（
    見他卷第124頁），並有被告與賴志賢於108年6月7日晚間7
    時24分許之對話紀錄：「
　　被  告：喂。
　　賴志賢：喂，姊啊。
　　被  告：嗯。
　　賴志賢：啊那個我要去二樓。
　　被  告：嗯。好。
　　賴志賢：那個我…等下那個要坐…坐車過去。
　　被  告：嗯，好。
　　賴志賢：齁，在後面齁，在後面。
　　被  告：好，嗯。
　　賴志賢：好，知道，好掰掰。
　　被  告：好」等語，有該部分通訊監察譯文可查（見他卷第
    116頁）。 證人賴志賢於偵訊及原審審理時亦證稱：「二樓
    」就是我想跟被告買2,000元的海洛因，「二樓」代表海洛
    因，是我跟被告講好的暗語等語明確（見他卷第123至125頁
    ，原審卷第369、370、389頁）。
  ⑶如事實欄一㈢部分
　  被告如事實欄一㈢所示販賣第一級毒品之事實，業經證人謝
    智明於偵訊時證稱：我所施用的毒品是向「凱莉」取得，10
    8年6月6日的通話，是我要跟她購買毒品，「一啦」就是我
    要跟她購買1,000元的海洛因，當天我們約在三重的長元街
    ，講完電話後大概20分鐘後有碰面，在長元街跟三和路1段
    路口拿1,000元給她，她給我1包小包海洛因，因為她拿給我
    那1小包不夠，所以她當天又傳簡訊給我說要補給我，要我
    回去，之後我大概6點多有回去同一個地方，她有再拿1小包
    海洛因給我等語甚詳（見他卷第219、221頁），並有被告與
    謝智明於108年6月6日下午1時35分許之對話紀錄：「
　　被  告：喂。
　　謝智明：喂，我是剛才那個啦。
　　被  告：嗯嗯。
　　謝智明：啊約在哪裡啊？
　　被  告：嗯。
　　謝智明：要約在哪裡啦？
　　被  告：啊你要怎樣啊？
　　謝智明：一啦。
　　被  告：嗯。
　　 ……
　　被  告：長元街啊，嗯。
　　謝智明：什麼街？
　　被  告：長元。
　　謝智明：堂元街喔。
　　被  告：嗯嗯。
　　謝智明：啊到那邊再打給妳啊。
　　被  告：對對，嗯。
　　謝智明：好啦好啦。」等語，有此部分通訊監察譯文可查（
    見他卷第169頁）。嗣謝智明因發覺被告給付之海洛因重量
    不足，告知被告後，被告即於同日下午4時45分許，傳送內
    容為：「對不起我拿錯了給你，你若方便再過來我補你」等
    語之訊息與謝智明，有該訊息內容可查（見他卷第170頁）
    。被告復於同日晚間6時47分許，電聯謝智明，聯繫見面補
    給海洛因事宜，此亦有該次通訊監察譯文可查（見他卷第17
    0頁）。且證人謝智明於原審審理時亦證稱：我除了吸食海
    洛因以外，沒有吸食其他毒品，我只知道被告販賣海洛因，
    不知道她有無販賣其他毒品，我找被告買毒品都是買海洛因
    等語明確（見原審卷第447頁）。
  ⑷如事實欄一㈣部分
　  被告如事實欄一㈣所示販賣第一級毒品之事實，業經證人馮
    靖倫於偵訊時證稱：我於108年6月11日與被告通話，是我要
    向被告購買海洛因，二樓是指價格2,000元的毒品海洛因，
    重量不詳，該次有完成交易，被告拿1小包海洛因給我，我
    也現場交給她2,000元，時間是講完電話後1小時左右，地點
    在新北市三重區臺北橋捷運站等語甚詳（見他卷第104頁）
    ，並有被告與馮靖倫於108年6月11日晚間10時11分許之對話
    紀錄：「
　　被  告：喂。
　　馮靖倫：喂，阿姊喔。
　　被  告：嗯。
　　馮靖倫：我等一下過去二樓。
　　被  告：嗯。
　　馮靖倫：我到的時候打給妳齁。
　　被  告：好。
　　馮靖倫：好，掰掰。
　　被  告：掰掰。」等語，有其等通訊監察譯文可查（見他卷
    第97頁）。
  ⑸如事實欄一㈤部分
　  被告如事實欄一㈤所示販賣第一級毒品之事實，業經證人馮
    靖倫於偵訊時證稱：我於108年6月16日與被告通話，一樣是
    要向被告購買海洛因，「二樓」是指價格2,000元的海洛因
    ，重量不詳，「一個就好」就是我要跟她拿海洛因的意思，
    該次交易有成功，被告拿1小包海洛因給我，我也現場交給
    她2,000元，時間是譯文結束後1個小時左右，地點在臺北市
    萬華區成都路與康定路的全家便利商店前等語明確（見他卷
    第105頁），並有被告與馮靖倫於108年6月16日晚間9時44分
    許之對話紀錄：「
　　馮靖倫：喂，大姊。
　　被  告：喂。
　　馮靖倫：我等下過去，二樓。一個就好。
　　被  告：喔，我等下…現在要去萬華。
　　馮靖倫：喔好啊好啊，阿妳要去哪裡等？
　　被  告：嗯，我等下跟妳講說在哪裡。
　　馮靖倫：好好好，那妳打我的手機就好了，好不好？
　　被  告：蛤？
　　馮靖倫：打我的手機。
　　被  告：啊不然妳多久會到啊？
　　馮靖倫：嗯…20分鐘。
　　被  告：嗯，20分鐘。
　　馮靖倫：對，或半個小時，然後約在哪裡？
　　被  告：等一下，等一下。
　　（一名男子對被告說，我跟妳講，那個…中興橋環河北路那
    邊）
　　被  告：中興橋環河北路那邊。成都路。
　　馮靖倫：中興橋環河北路。OK，好好。
　　被  告：萬華成都路那裡。
　　馮靖倫：好，掰掰。
　　被  告：好，掰。」等語，有其等通訊監察譯文可查（見他
    卷第97、98頁）。
　⑹如事實欄一㈥部分
　  被告如事實欄一㈥所示販賣第一級毒品之事實，業經證人馮
    靖倫於偵訊時證稱：我於108年6月22日與被告之通話，一樣
    是要向被告購買海洛因，「二樓」一樣是指價格2,000元的
    海洛因，重量不詳，該次交易有成功，被告拿1小包海洛因
    給我，我也現場交給她2,000元，時間是譯文結束後1個小時
    左右，地點在新北市三重區臺北橋捷運站等語明確（見他卷
    第105頁），並有被告與馮靖倫於108年6月22日晚間9時36分
    許之對話紀錄：「
　　被  告：喂。
　　馮靖倫：喂。
　　被  告：嘿，妳打過來喔。
　　馮靖倫：嗯，要過去，二樓。
　　被  告：好啦。
　　馮靖倫：好，到了打給妳，掰掰。
　　被  告：嗯。」等語，有其等通訊監察譯文可查（見他卷第
    99頁）。
　⑺如事實欄一㈦部分
　  被告如事實欄一㈦所示販賣第一級毒品之事實，業經證人馮
    靖倫於偵訊時證稱：我於108年6月28日與被告之通話，一樣
    是要向被告購買海洛因，「二樓」是指價格2,000元的海洛
    因，重量不詳，該次交易有成功，被告拿1小包海洛因給我
    ，我也現場交給她2,000元，時間是譯文結束後1個小時左右
    ，地點在新北市三重區臺北橋捷運站等語明確（見他卷第10
    5、106頁）等語明確，並有被告與馮靖倫於108年6月28日晚
    間9時31分許之對話紀錄：「
　　馮靖倫：喂。
　　被  告：嘿。
　　馮靖倫：姊啊，等下我過去兩…二樓齁。
　　被  告：好，嗯。
　　馮靖倫：好，掰掰。」等語，有其等通訊監察譯文可查（見
    他卷第100頁）。
　⑻被告與賴志賢、謝智明及馮靖倫之通訊監察譯文，雖均未提
    及海洛因之毒品種類、重量或價金，然衡諸我國對於販賣毒
    品之行為科以重刑，無論毒品之供給者或需求者，為免遭員
    警查緝，每以暗語或彼此已有默契之抽象語意溝通表達，殊
    無於對話中明白揭示買賣毒品之種類、數量等具體內容之可
    能。且證人賴志賢於偵訊時已證稱：對話內容中提及「一樣
    」，是指我要拿價值2,000元的海洛因，「幫我放一包」則
    是要多放1包葡萄糖，「我要去二樓」是指我要拿2,000元的
    海洛因等語明確（見偵24401卷第123、124頁）。證人謝智
    明於偵訊時亦稱：通訊譯文內提及「一啦」就是我要跟被告
    購買1,000元的海洛因等語甚詳（見偵24401卷第219頁）。
    證人馮靖倫於偵訊時復證稱：「二樓」指價格2,000元的海
    洛因，「一個就好」就是我要跟被告拿海洛因等語甚明（見
    偵24401卷第104、105頁）。則賴志賢、謝智明、馮靖倫所
    述其等各別與被告對話內容之含意，配合其等與被告各別之
    通話內容，即能佐證其等係交易海洛因及分別交易之金額。
    再徵諸賴志賢於108年6月4日通話中，向被告提及「再幫我
    放…那個1包，齁」，被告即回稱：「好啦好啦」等語，未再
    詢問賴志賢所謂「1包」所指為何。謝智明於同年月6日之通
    話中，向被告提及「一啦」，被告旋回應：「嗯」，亦未確
    認謝智明所稱「一啦」為何。馮靖倫於同年月16日通話中，
    向被告提及「一個就好」，被告亦旋即稱：「喔」等語，並
    未向馮靖倫確認所稱「一個」為何，顯見被告與賴志賢、謝
    智明、馮靖倫間就交易海洛因早已有所默契。是以，賴志賢
    、謝智明、馮靖倫於偵訊時之證述，核與前揭通訊監察譯文
    相符，堪以可信。
　⒊此外，並有通聯調閱查詢單1紙、新北市政府警察局刑事警察
    大隊搜索、扣押筆錄、扣押物品目錄表1份、查獲現場及扣
    案物照片7張、原審法院108年聲監字第000468號、108年聲
    監續字第000740號通訊監察書暨電話附表各1份可查（見他
    卷第75頁，偵24401卷第73至78、149至152頁，偵30617卷第
    65至68頁），且扣有海洛因4包及如附表二編號2所示行動電
    話可查。另扣案之海洛因4包經送請法務部調查局濫用藥物
    實驗室鑑定結果，送驗塊狀檢品1包，經檢驗含有第一級毒
    品海洛因成分，淨重20.00公克，驗餘淨重19.98公克，空包
    裝重1.37公克，純度89.79%，純質淨重17.96公克。送驗粉
    末檢品3包，經檢驗均含有第一級毒品海洛因成分，合計淨
    重4.14公克，驗餘淨重4.10公克，空包裝總重2.68公克，純
    度35.55%，純質淨重1.47公克，合計本案海洛因純質淨重19
    .43公克，有該實驗室108年9月10日調科壹字第10823019690
    號函可查（見偵24401卷第275頁）。被告雖辯稱扣案之海洛
    因為供其自己吸食使用云云（見偵24401卷第206頁、原審卷
    第463頁）。然扣案之海洛因合計純質淨重19.43公克，數量
    非微，而台灣地區氣候溫熱潮濕，易導致海洛因降解，不易
    保存，且以海洛因之價格不斐，衡情被告應無購買大量海洛
    因以備自行施用之可能。從而，扣案之海洛因除供被告自行
    吸食使用外，應為其本案販賣第一級毒品所餘之物，自可為
    其本案販賣第一級毒品事實認定之佐證。
  ⒋按販賣毒品係違法行為，非可公然為之，有獨特販售通路及
    管道，並無公定價格，容易增減分裝重量，且每次買賣之價
    格、數量，當各有差異，或隨供需雙方資力、關係深淺、需
    求量、貨源充裕與否、對行情之認知、販賣者對資金之需求
    程度，及政府查緝鬆嚴之態度，為各種不同之風險評估，而
    為機動性之調整，故其價格標準，自非一成不變，販賣者從
    各種價差或量差或純度差牟利之方式，亦有差異，但其意圖
    營利之非法販賣行為目的則同一。況毒品價格非低、取得不
    易，毒品非法交易，向為政府查禁森嚴且重罰不寬貸，被告
    既為智識正常之成年人，且有施用毒品之習，對於上情當知
    之甚稔，其與證人賴志賢、謝智明、馮靖倫，非親故至交，
    苟非有利可圖，殊無甘冒遭查獲重罰之高度風險，而平白親
    送交付毒品之理，衡諸常理，堪認被告販賣海洛因之犯行，
    主觀上係基於營利之意圖甚明。　　　
  ⒌被告及辯護人雖以前揭情詞置辯，然查：
　⑴被告前後辯解不一，亦與賴志賢、謝智明、馮靖倫於原審審
    理時證述情節不符
　①事實欄一㈠部分　
　　被告於警詢時先稱：賴志賢說要來找我，我不知道他要找我
    幹嘛，他電話裡也沒講，我也沒等到他，對話中提到「一樣
    啦」、「幫我放一包」我都不知道什麼意思云云（見偵2440
    1卷第13頁）。經員警提示監視錄影畫面，被告旋改稱：他
    說要跟我借2,000元，但我身上沒帶錢。後來我沒借錢給他
    云云（見偵24401卷第13頁）。再經員警提示賴志賢警詢筆
    錄，被告又改稱：他來問我有沒有葡萄糖，我沒有給他就走
    了云云（見偵24401卷第13頁）。嗣於偵訊時改稱：賴志賢
    要跟我借錢，「一樣啦，再幫我放一包」是他問我有沒有糖
    ，叫我拿1包給他云云（見偵24401卷第207、283頁）。再於
    原審審理時改稱：我給賴志賢糖云云（見原審卷第459頁）
    ，足見被告前後辯解不一，亦與證人賴志賢於原審審理時證
    稱：我打電話給被告，請她幫我拿大約2、3千元的海洛因，
    那天晚上，在靠近臺北橋的捷運站出口，我拿2千元或3千元
    給她，是要還她錢，她拿差不多0.5的海洛因給我，沒有跟
    我要錢云云不符（見原審卷第365至367頁）。
  ②事實欄一㈡部分
　　被告於警詢時先稱：賴志賢說要來找我，他到了問我有沒有
    葡萄糖，我說我沒有，對話中提到「阿那個我要去二樓」是
    因為我住2樓云云（見偵24401卷第13、14頁）。於偵訊時改
    稱：108年6月7日之通話是賴志賢要來找我，我說好，「我
    要去二樓」是我住2樓，賴志賢說要來找我說要借錢，我沒
    什麼錢就沒有借他了云云（見偵24401卷第207、283頁）。
    再於原審審理時改稱：我給賴志賢糖云云（見原審卷第459
    頁），前後辯解顯然不一，亦與證人賴志賢於原審審理時證
    稱：該次通話是我要跟被告買2千元的海洛因，那天她就拿1
    人份的海洛因給我，我要拿錢還她，叫她幫我拿海洛因，她
    就拿一點點給我云云相異（見原審卷第370頁）。
  ③事實欄一㈢部分
　　被告於警詢時先稱：我留電話號碼給謝智明，但我留錯了，
    所以我打簡訊告知他，說要補正確的號碼給他云云（見偵24
    401卷第17頁）。於偵訊時亦稱：謝智明是1個朋友介紹說要
    跟我認識，「一啦」我不知道是什麼意思，當天有跟謝智明
    見面，我要拿電話給他，我拿錯電話號碼給他，要補他另一
    支電話號碼云云（見偵24401卷第208頁）。嗣於偵訊時改稱
    ：謝智明是要跟我借錢云云（見偵24401卷第270頁）。再於
    原審審理時改稱：我是拿錯電話給他，所以我要補電話號碼
    給他云云（見原審卷第459頁），前後辯解顯然不一，亦與
    證人謝智明於原審審理時證稱：該次通話好像是問被告路名
    云云相迥（見原審卷第432頁）。況證人謝智明於原審審理
    時亦證稱：我沒有跟被告借過錢，也沒有跟被告拿過電話號
    碼等語明確（見原審卷第447頁）。足見被告上開辯解，顯
    不可信。
  ④事實欄一㈣至㈦部分
　　被告於偵訊時辯稱：108年6月11日馮靖倫說要來找我，當天
    我有跟她見面，她找我是來講她男友在宜蘭關的事情，說她
    男友剛被抓；同年月16日馮靖倫要跟我說她男友的事情，說
    她男友被移到宜蘭；同年月22日馮靖倫來找我，說她隔天要
    去看她男友，結果她沒去看；同年月28日馮靖倫來找我，是
    我問她她男友到底怎樣云云（見偵24401卷第208、209、284
    頁）。然證人馮靖倫於原審審理時證稱：我與被告通話，都
    是要跟被告約見面講我男友在關的事情，要不要結婚等云云
    （見原審卷第350、351、358頁）。就其等見面談話內容之
    陳述，顯然不一，被告所辯亦有可疑。
  ⑤綜上，被告所辯前後不一，且與證人賴志賢、謝智明及馮靖
    倫證述情節大異其趣，則其所辯已難逕信為真。
　⑵對向犯證人之證述，固不得作為認定被告犯罪之唯一證據，
    須以補強證據證明其確與事實相符。而所謂補強證據，並非
    以證明犯罪構成要件之全部事實為必要，倘其得以佐證被告
    之自白或證人指述之犯罪非屬虛構，而能予保障其陳述之憑
    信性者，即已充足。是以補強證據，不論係人證、物證或書
    證，亦不分直接證據與間接證據，均屬之，而如何與供述者
    供述之內容相互印證，足以祛除可能具有之虛偽，而達補強
    犯罪重要部分之認定，乃證據評價之問題，由事實審法院本
    於確信自由判斷，此項判斷職權之行使，倘未違背客觀存在
    之經驗法則或論理法則，並已於理由內詳述其取捨證據之理
    由，自不得任意指為違法。又毒販間之毒品交易，為減少被
    查緝風險，多於隱密下進行，於利用通訊聯絡時，亦慣常以
    買賣雙方得以知悉之術語、晦暗不明之用語或彼此已有默契
    之含混語意，以替代毒品交易之重要訊息，甚至雙方事前已
    有約定或默契，只需約定見面，即足以表徵係進行毒品交易
    ，鮮有明白直接以毒品之名稱或相近之用語稱之者，此種毒
    品交易之方式，如有得以佐證購毒者所述渠等對話內容之含
    意即係交易某種類毒品，能予保障所指證事實之真實性，即
    已充分，並可認為無違社會大眾之一般認知（最高法院110
    年度台上字第2035號判決意旨參照）。查證人賴志賢、謝智
    明、馮靖倫與被告均無恩怨或債務糾紛，此據被告於偵訊時
    供稱：我與賴志賢、謝智明及馮靖倫沒有仇怨等語明確（見
    偵24401卷第207、364頁），並經證人馮靖倫、謝智明於原
    審審理時證述甚詳（見原審卷第348、430頁），是賴志賢、
    謝智明、馮靖倫應均無設詞誣陷被告之可能。且其等於偵訊
    時，均係經具結擔保其等證詞之可信性，自應無以擔負偽證
    罪刑責而虛偽證述，以誣陷被告之必要及可能，是賴志賢、
    謝智明、馮靖倫上開證述，應非子虛。且自被告與賴志賢、
    謝智明、馮靖倫之對話紀錄以觀，其等雖均以暗語或含混語
    意與被告溝通，未具體指明買賣之毒品品項、數量，然核與
    交易毒品者在電話中談及毒品均隱晦字句、儘量簡化以躲避
    查緝之常情相符。且其等以暗語溝通，雙方均未見有任何不
    明所以之跡象，顯然雙方確有一定之默契，與一般毒品買賣
    者，自忖可能隨時遭檢警機關執行調查，於不可避免之聯繫
    過程更加隱諱，僅談及見面之時間、地點，就毒品交易之種
    類、金額或數量，均以雙方所瞭解之隱晦暗語或代號表達，
    以避免暴露犯罪跡證之慣常手法無違，足見雙方互有默契，
    業已達成見面交易毒品之共識，應可判斷其等雙方乃係討論
    購買海洛因事宜。從而，本院就證人賴志賢、謝智明、馮靖
    倫之指證與通訊監察譯文之內容為綜合判斷、交互勾稽比對
    後，認被告有於如事實欄一所示時間、地點販賣海洛因之行
    為，應屬明確。辯護人辯稱本案除證人賴志賢、謝智明及馮
    靖倫之證述外，並無補強證據云云，尚屬無據。
　⑶辯護人雖以賴志賢、謝智明、馮靖倫不可能未以磅秤測量所
    購得海洛因，其等均稱所購海洛因重量不詳，認不足採信云
    云為被告辯護。查證人賴志賢、謝智明、馮靖倫於偵訊時，
    雖均證稱各向被告購買價值2,000元、1,000元，重量不詳之
    海洛因，業如前述。然非法販賣海洛因係政府嚴予查緝之違
    法行為，非可公然為之，且毒品交易輕裝簡從隱匿為之，少
    有現場秤重，均憑買賣雙方信用為之。被告在如事實欄一所
    示地點與賴志賢、謝智明、馮靖倫等人交易海洛因，本難期
    待雙方公然持取磅秤現場秤重，證人賴志賢於原審審理時亦
    稱：那邊差不多有幾10人在那裡走來走去，我拿那包在那邊
    試，怎麼可能，我拿了就走了等語明確（見原審卷第377頁
    ），核與一般交易違禁物之情形相符。從而，縱使賴志賢、
    謝智明及馮靖倫均稱不知所購買海洛因重量為何，亦未與常
    情相違。辯護人此節所辯，難認可採。
  ⑷辯護人認證人賴志賢之證述前後不一，不能為不利被告之認
    定云云。經查：
　①證人賴志賢於原審審理時雖改稱：我於108年6月4日與被告之
    通話，是請被告幫我看有沒有海洛因，幫我拿大約2、3千元
    的海洛因，那天晚上，在靠近臺北橋的捷運站出口，我拿2
    千元或3千元去還她，她拿差不多1人份的海洛因給我，差不
    多0.5而已，她沒有跟我要錢，我拿2、3千元給她，是要還
    她錢；同年月7日的通話，是我要跟被告買2千元的海洛因，
    那天她就拿1人份的海洛因給我，我要拿錢還她，叫她幫我
    拿海洛因，她就拿一點點給我云云（見原審卷第365至370頁
    ）。然賴志賢此節所述，與被告之辯解不符，業如前述，其
    於原審審理時上開證述之真實性已有可疑。且賴志賢於偵訊
    時，與其本案向被告購買海洛因之時間相距僅月餘，其於偵
    訊中所述，係於記憶猶新的情況下直接作成，所述與事實應
    較相近，亦較無時間或動機編造事實以構陷被告，客觀上復
    較難認與被告有勾串情事，其陳述具有較可信性。然其於原
    審審理時，距離本案案發時間有2年4月餘，其證述情節之真
    實性，可能因記憶減弱或變化，致有不清晰或陳述不符之情
    形，其陳述即易偏離事實而較不可信。此觀證人賴志賢於原
    審審理時，就其於108年6月間使用之行動電話門號、馮靖倫
    有無與其前往被告住處、馮靖倫有無向被告拿取海洛因、有
    無聽聞其與被告講述「二樓」等節，概稱不復記憶（見原審
    卷第362、363、370、371、389頁），亦可觀其一二。且證
    人賴志賢於偵訊時，被告並未在場，其面對檢察官所為陳述
    較為坦然，而其於原審審理時，可能因對被告有所顧忌或同
    情，因而在被告面前較不願陳述不利被告之事實。從而，證
    人賴志賢於原審審理時所為證述，尚難逕為有利被告之認定
    。
　②證人賴志賢於原審審理時雖稱：之前我沒工作時，被告有先
    借我錢去租房子、繳房租，我向被告借差不多2萬元，我平
    時不會與被告碰面，有碰面就是要拿錢還她，108年6月4日
    、同年月7日與被告見面，是我要跟被告買2,000元的海洛因
    ，順便拿錢還被告云云（見原審卷第363至371頁）。然其與
    被告間並無債務糾紛，此經證人賴志賢於偵訊時證述明確（
    見他卷第124頁），核與證人馮靖倫於原審審理時證稱：賴
    志賢與被告應該沒有金錢往來關係，我與賴志賢都沒有欠被
    告錢等語相符（見原審卷第354、358頁）。且證人賴志賢嗣
    於原審審理時亦改稱：被告好像就是那次借我不到2萬元，
    就是6月4日以前，她借我1萬多元，差不多2萬元云云（見原
    審卷第379頁）。是證人賴志賢就其究竟有無向被告借款，
    借款金額為何，前後證述不一，亦與辯護人稱賴志賢積欠被
    告十餘萬元云云顯有差距（見原審卷第101頁）。從而，證
    人賴志賢於原審審理時改稱如事實欄一㈠、㈡所示給付被告之
    款項，係清償被告借款云云，顯不可採。
　③證人賴志賢於警詢時雖稱：「幫我放一包」是指幫我留1包海
    洛因的意思等語（見偵24401卷第111頁）；於偵訊及原審審
    理時改稱：「幫我放1包」是指要多放1包葡萄糖等語（見偵
    24401卷第123頁、原審卷第365頁），前後證述雖有不一。
    然其就該次通訊監察譯文所稱「一樣啦」，是指要向被告購
    買價值2,000元海洛因等基本事實之陳述則屬一致，無礙於
    本案基礎事實之認定，則其就所稱「再幫我放…那個一包」
    所指之陳述，前後雖有不一，亦不影響本案事實之認定。
　④綜上，證人賴志賢於原審審理時改稱：為清償被告債款而給
    付被告金錢，被告並未向其索取海洛因價金云云，核與事證
    不符，亦與情理相悖，顯係事後為迴護被告所為之虛偽證詞
    ，不足採信。另辯護人以證人賴志賢之證述前後不一，認不
    能為不利被告之認定云云，亦無可採。
　⑸辯護人認證人謝智明之證述不合常理，且前後不一，不足為
    不利被告之認定云云。經查：
　①證人謝智明於原審審理時雖改稱：我於108年6月6日與被告之
    通話，好像是要問被告路名云云（見原審卷第432頁）；嗣
    經檢察官提示偵訊筆錄，又改稱：我當天沒有拿錢給被告，
    只是她純粹給我海洛因云云（見原審卷第434、435頁），前
    後證述不一，則其於原審審理時所述，已難逕信為真。且證
    人謝智明於原審審理時，就其於108年6月6日與被告通話內
    容、被告傳送簡訊內容、當日有無給付被告價金、與被告交
    易海洛因過程、如何與被告聯繫海洛因不足量等本案重要關
    係事項，均支吾其詞，或答稱不記得等語（見原審卷第432
    、433、439、445頁），顯有刻意迴避問題以維護被告之嫌
    。況證人謝智明經檢察官提示偵訊筆錄後，於原審審理時亦
    證稱：「（問：你當時在檢察官那邊所說的是實話嗎？）實
    話」、「（問：也都是出於你自由意志所回答的是嗎？）是
    」、「（問：你的回答是說你要跟她購買毒品，你當時的回
    答是事實嗎？）是」、「（問：當時檢察官有問你譯文裡所
    提及【一啦】是什麼意思，你當時回答就是你要跟她購買1,
    000元的海洛因，你的回答是事實嗎？）是」等語明確（見
    原審卷第433頁），從而，應以證人謝智明於偵訊時證述之
    情節較為可採，其於原審審理時改稱向被告問路、被告未向
    其索取海洛因價金云云，核與事證不符，亦與情理相悖，顯
    係事後迴護被告所為之虛偽證詞，不足採信。
  ②至證人謝智明於原審審理時雖稱：我受到良心的譴責等語（
    見原審卷第437頁），然其亦證稱：我的意思是說我知道的
    人只有「凱莉」，員警問我歐能寶，歐能寶我不知道，我現
    在當然可以確認「凱莉」就是歐能寶等語明確（見原審卷第
    449頁），是證人謝智明並非因誣指被告販賣海洛因而受到
    良心譴責。辯護人逕稱證人謝智明係因偽證而受到良心譴責
    云云，顯無可採。
  ③證人謝智明於108年6月6日下午2時3分後某時，向被告拿取價
    值1,000元之海洛因，嗣因發覺海洛因重量不足，以不詳方
    法告知被告，被告遂於同日下午4時45分許傳送簡訊與謝智
    明，表示補給之意，此經認定如前。證人謝智明於原審審理
    時亦證稱：當時向被告買海洛因，我拿了就走，沒有先看一
    下，事後應該是我自己發現重量不足等語甚詳（見原審卷第
    445、446頁）。則證人謝智明收取被告交付之海洛因後，未
    詳予檢視旋即離去，嗣因認被告交付之海洛因未足量，向被
    告反應，本為交易常態，尤以海洛因物少價稀，購毒者以數
    量或重量不足以討價還價或賣方補償亦所在多有，辯護人稱
    此舉不合常情，應非可採。
  ⑹辯護人認被告實際居住在2樓，證人馮靖倫所述「二樓」非指
    購買海洛因云云。經查：
  ①證人馮靖倫於原審審理時雖改稱：108年6月11日通訊監察譯
    文中「我等一下過去二樓」就是去被告家裡，「二樓」就是
    指去她家裡；同年月16日的通話，我沒有提什麼「一個就好
    」，我真的沒印象，當天是要跟被告約見面講我男友在關的
    事情；同年月22日通話中提到「二樓」，就是去被告家裡，
    談我先生在關的事情；同年月28日通話提到「二樓」，就是
    去被告家云云（見原審卷第348至352頁）。然證人賴志賢於
    原審審理時亦證稱：當時被告除了21號2樓住處外，我不知
    道她有沒有其他居所，因為她根本就沒讓我去過她住的地方
    ，我入監前馮靖倫也沒去過，我也不知道被告實際住在2樓
    ，我入監前，馮靖倫不可能知道被告實際住在2樓，那時候
    都是約在捷運站外面，馮靖倫沒有私下找過被告，也沒有私
    下與被告聯繫等語明確（見原審卷第389、390頁）。而賴志
    賢於108年6月10日入監，此經證人賴志賢於原審審理時證述
    明確（見原審卷第374頁）。是證人馮靖倫原不知被告住處
    ，然其如事實欄一㈣所示，於證人賴志賢入監翌日即108年6
    月11日電聯被告時，即以「二樓」為暗語，則該「二樓」究
    係聯繫海洛因交易抑或見面事宜，已非無疑。且證人馮靖倫
    於109年6月間，出現幻聽、幻覺，罹患精神失調症乙情，業
    經證人馮靖倫於原審審理時證述明確（見原審卷第346、356
    頁），核與證人賴志賢於原審審理時證述之情節相符（見原
    審卷第364頁）。證人馮靖倫於原審審理時亦證稱：「（問
    ：妳的記憶是現在比較清楚，還是當時比較清楚？）現在不
    清楚了」等語明確（見原審卷第350頁）。則證人馮靖倫於
    原審證述情節，或因疾病影響，或因記憶不清，所述與事實
    是否相符，已有可疑。又證人馮靖倫於原審審理時，舉凡其
    於108年6月間使用之行動電話門號、與被告見面緣由、於偵
    訊時證述之內容、與被告通話內容、有無給付被告2,000元
    、與被告何時認識等節，均表示因罹患精神失調症而不復記
    憶（見原審卷第346、348至352、355、357頁）。是證人馮
    靖倫於原審審理時，就攸關被告本案犯罪事實之重要關係事
    項，其陳述出現選擇性遺忘之情形，益徵其於原審審理時顯
    有避重就輕以迴護被告之情形，自無從為有利被告之認定。
  ②另證人馮靖倫於原審審理時，一再表示係因員警強迫，始於
    警詢及偵訊時證稱向被告購買海洛因云云（見原審卷第348
    、350、351、353、354頁）。然證人馮靖倫於原審審理時，
    就何員警強迫其為不利被告陳述、如何強迫其為不利被告陳
    述等節，一概語焉不詳，陳稱已經遺忘云云（見原審卷第35
    9、360頁）。則其此節所述之真實性，並非無疑，自無從僅
    憑證人馮靖倫上開毫無根據之陳述，逕認其於偵訊時所述不
    可採信。
  ③況證人馮靖倫於原審審理時亦稱：我與被告交情普通，平常
    與被告很少碰面，偶爾會聊天而已等語明確（見原審卷第34
    7、358頁），核與證人賴志賢於原審審理時證稱：我先認識
    被告，馮靖倫才認識被告，她與被告認識沒多久，據我所知
    ，他們沒有常碰面等語相符（見原審卷第379頁）。足見證
    人馮靖倫與被告認識時間不長，感情並非深厚，證人馮靖倫
    並無與被告談論賴志賢之必要及可能。再觀諸通訊監察譯文
    所示，證人馮靖倫與被告見面時間，多為晚間10、11時許，
    衡情證人馮靖倫應無僅為談論賴志賢入監之事，三番兩次於
    深夜時分貿然前往被告住處之理。再者，證人馮靖倫既稱上
    開通話內容均係向被告表示要前往其住處，然其一律以「二
    樓」代稱被告住處，已與常情相違，且其每每與被告通話，
    均特別強調「二樓」，又無法解釋所稱「一個就好」所為何
    意，益徵其於原審審理改稱「二樓」係要前往被告住處云云
    ，顯不可信。
　④綜上，證人馮靖倫於原審審理時翻異前詞，改稱係與被告聯
    繫見面聊天云云，與事證不符，亦與常情相悖，顯係事後迴
    護被告所為之虛詞，不足採信。
  ⒍綜上，被告前揭所辯，僅係事後卸責之詞，無可憑採，被告
    犯行均堪認定，應依法論科。　 
二、論罪
  ㈠新舊法比較
  ⒈按行為後法律有變更者，適用行為時之法律；但行為後之法
    律有利於行為人者，適用最有利於行為人之法律，刑法第2
    條第1項定有明文。又按新舊法比較時應就罪刑有關之法定
    加減原因等一切情形，綜其全部罪刑之結果而為比較，且犯
    罪及自首均在新法施行前者，新法施行後，應依刑法第2條
    第1項規定，適用最有利於行為人之法律，最高法院95年度
    第8次刑事庭會議意旨可資參照。
　⒉被告行為後，毒品危害防制條例第4條第1項、第17條第2項已
    於109年1月15日修正公布，並於同年7月15日施行，修正前
    毒品危害防制條例第4條第1項原規定：「製造、運輸、販賣
    第一級毒品者，處死刑或無期徒刑；處無期徒刑者，得併科
    新臺幣2千萬元以下罰金。」修正後則規定：「製造、運輸
    、販賣第一級毒品者，處死刑或無期徒刑；處無期徒刑者，
    得併科新臺幣3千萬元以下罰金。」修正後毒品危害防制條
    例第4條第1項規定法定構成要件雖未變更，然其得併科罰金
    之刑度業已加重，並未較有利於行為人。又修正前毒品危害
    防制條例第17條第2項原規定：「犯第4條至第8條之罪於偵
    查及審判中均自白者，減輕其刑。」修正後則規定：「犯第
    4條至第8條之罪於偵查及歷次審判中均自白者，減輕其刑。
    」因被告於偵查及原審、本院審理中均未自白，依修正前、
    後之毒品危害防制條例第17條第2項均無從減輕其刑，是修
    正後毒品危害防制條例第17條第2項，並未較有利於行為人
    。經比較新舊法之結果，應依刑法第2條第1項前段規定，適
    用被告行為時之規定。
  ㈡核被告如事實欄一㈠至㈦所為，均係犯修正前毒品危害防制條
    例第4條第1項之販賣第一級毒品罪。被告持有海洛因之低度
    行為，為其販賣海洛因之高度行為所吸收，均不另論罪。被
    告所犯上開7罪間，犯意各別，行為互殊，應分論併罰。
  ㈢累犯是否加重其刑之審酌
　⒈被告前於100年間，因施用毒品案件，經原審以100年度訴字
    第2446號判處有期徒刑8月、4月確定；又於101年間，因施
    用毒品案件，經臺灣臺北地方法院以100年度審訴字第140號
    判處有期徒刑10月確定；因持有毒品案件，經臺灣高等法院
    高雄分院以101年度上訴字第1478號判處有期徒刑9月確定；
    因施用毒品案件，經臺灣高雄地方法院以101年度審訴字第9
    24號判處有期徒刑4月、10月確定。前開數罪嗣經定應執行
    有期徒刑3年2月確定，於103年12月22日縮刑期滿執行完畢
    ，此有本院被告前案紀錄表附卷可參，其受有期徒刑執行完
    畢後，於5年以內再犯本件有期徒刑以上之各罪，均為累犯
    。
  ⒉本院審酌被告雖有經法院科刑確定及執行有期徒刑完畢之情
    形，惟被告前所違犯者，乃係戕害個人身體健康之施用毒品
    案件，尚無涉及毒品轉讓、交易之犯案紀錄，核與本案罪質
    並非相同，難認被告具有特別惡性或對刑罰反應力薄弱之情
    形，尚無依刑法第47條第1項累犯規定加重其刑之必要，爰
    均不予加重其刑。　　
  ㈣減輕事由
　⒈關於刑法第59條之審酌
  ①按修正前販賣第一級毒品罪之為死刑或無期徒刑；處無期徒
    刑者，得併科新臺幣2千萬元以下罰金，其法定刑度甚重，
    然同為販賣第一級毒品之人，其原因動機不一，犯罪情節未
    必盡同，或有大盤毒梟者，亦有中、小盤之分，甚或僅止於
    吸毒者友儕間為求互通有無之有償交付，是其態樣顯非可一
    概而論，即其販賣行為所造成危害社會之程度亦非可等量齊
    觀，倘依其情狀處以相當之有期徒刑，即足以懲儆，並可達
    防衛社會之目的者，自非不可依客觀之犯行與主觀之惡性二
    者加以考量其情狀，是否有可憫恕之處，適用刑法第59條之
    規定酌量減輕其刑，期使個案裁判之量刑，能斟酌至當，符
    合比例原則。
  ②經查，被告所為本件販賣第一級毒品海洛因之犯行，固無可
    取，惟衡酌其販賣毒品之對象僅賴志賢、謝智明、馮靖倫等
    3人，且各次交易販賣毒品之數量尚非至鉅，藉此獲得之利
    益自屬微薄有限，其犯行所造成危害社會之程度，終究與毒
    品大盤毒梟或中、小盤商等實際從事販賣第一級毒品以賺取
    巨額利潤之犯行顯然有別，應屬毒品交易之下游，惡性及對
    於社會秩序與國民健康之危害程度，尚非重大惡極。本院經
    綜合考量上開各項情狀，堪認被告主、客觀之惡性程度相對
    輕微，縱處以最輕之法定本刑無期徒刑，相較被告前開犯罪
    情節，稍嫌過重，無從與真正長期、大量販毒之惡行區別，
    在客觀上應足以引起一般人之同情，確有情輕法重之失衡現
    象，而堪可憫恕之情狀，為使其量刑斟酌至當，符合比例原
    則，爰均依刑法第59條之規定酌量減輕其刑。　　
　⒉本案並無毒品危害防制條例第17條第1項之適用
　　被告雖提供毒品上游林鈺埼或程逸華（綽號黑狗）及李坤彬
    ，惟因林鈺埼尚無相關事證可供追查，李坤彬、程逸華部分
    ，被告並未提供據點、聯絡方式、交通工具及販毒具體不法
    事證等情資，未因其供述而查獲等情，有新北市政府警察局
    刑事警察大隊109年3月13日新北警刑五字第1094531899號函
    、同年10月12日新北警刑五字第1094570438號函、同年9月2
    4日新北警刑五字第1104517437號函可查（見原審卷第117、
    187、319頁）。又臺灣新北地方檢察署偵辦被告違反毒品危
    害防制條例案件，被告所供「黑狗」，經警查證後，發現林
    鈺埼於108年7月26日業經羈押，嗣被告又指稱「黑狗」為程
    逸華，然未能比對出程逸華之身分，另其所供稱李坤城，經
    警行動蒐證發現其住處附近巷弄崎嶇，難以跟監，調閱其行
    動電話門號之行動數據跟雙向通聯分析，亦未獲得相關販賣
    毒品線索，故無法經由被告之供述查得上游乙情，亦有臺灣
    新北地方檢察署109年3月31日新北檢德冬108偵24401字第10
    90028499號函、同年10月13日新北檢德冬108偵24401字第10
    90105130號函可查（見原審卷第119、185頁）。足認本案並
    未因被告供述而查獲其上游販賣毒品之犯行，自無毒品危害
    防制條例第17條第1項減輕或免除其刑規定之適用。
　⒊本案並無毒品危害防制條例第17條第2項之適用　
　　按修正前毒品危害防制條例第17條第2項規定：「犯第4條至
    第8條之罪於偵查及審判中均自白者，減輕其刑。」，查被
    告於偵查、原審及本院審理時均否認有何販賣第一級毒品犯
    行，與修正前毒品危害防制條例第17條第2項規定之要件不
    合，自無適用該規定之餘地，辯護人於本院審理時主張被告
    得適用前開減刑規定(見本院卷第191頁)，尚屬無據。
三、撤銷改判之理由及量刑之審酌：　
  ㈠原審經審理結果，認被告此部分犯罪事證明確，予以論罪科
    刑，固非無見，惟查：被告雖有經法院科刑確定及執行有期
    徒刑完畢之情形，然被告構成累犯之前科犯行，乃係戕害個
    人身體健康之施用毒品、持有毒品案件，核與本案販賣第一
    級毒品罪之罪質、不法內涵及社會危害程度並非相同，經本
    院審酌後尚難認被告具有特別惡性或對於刑罰反應力薄弱之
    情形，不應加重其刑，業如前述，原審裁量被告應依累犯規
    定加重其刑，容有未當。
　㈡被告上訴猶執前詞否認有何販賣第一級毒品犯行，依前所述
    ，雖無理由，惟原判決就此部分既有前開可議之處，即屬無
    可維持，應由本院將此部分撤銷改判，原審所定之應執行刑
    亦應併予撤銷。　　
  ㈢爰以行為人之責任為基礎，審酌毒品對社會秩序及國民健康
    危害至深且鉅，嚴重影響社會治安，製造、運輸、販賣等行
    為情節尤重，更應嚴加非難，而被告明知毒品海洛因對人體
    健康戕害甚鉅，為牟取利益，無視國家杜絕毒品犯罪之禁令
    ，販賣海洛因供他人施用，肇生他人施用毒品之來源，戕害
    國民身心健康，並有滋生其他犯罪之可能，所為應嚴予非難
    ，兼衡被告犯後未能坦承犯行之態度、犯罪動機、目的、手
    段，暨其於本院自陳國小肄業之智識程度、離婚、有1名17
    歲子女、無業(見本院卷第190頁)之家庭生活經濟狀況等一
    切情狀，分別量處如附表一編號1至7「本院諭知罪名及宣告
    刑」欄所示之刑。
　㈣本院審酌被告所犯如附表一編號1至7所示均為販賣第二級毒
    品犯行，共7罪，所犯罪數甚多，惟所犯各罪之罪質均相同
    ，販賣毒品對象共3人，其犯罪時間集中於109年6月間，時
    間相近，且被告販賣毒品之數量及犯罪所得尚非至鉅，與大
    盤或毒梟之大量流通毒品，仍屬有別，如以實質累加之方式
    定應執行刑，則處罰之刑度顯將超過其行為之不法內涵，而
    違反罪責原則，又考量因生命有限，刑罰對被告造成之痛苦
    程度，係隨刑度增加而生加乘效果，而非以等比方式增加，
    以隨罪數增加遞減其刑罰之方式，當足以評價被告行為之不
    法性。綜上，為適度反應被告整體犯罪行為之不法與罪責程
    度及對其施以矯正之必要性，爰就被告所犯如附表一編號1
    至7所示7罪，定應執行刑為有期徒刑16年，以示懲儆。
四、沒收部分：
　㈠扣案如附表二編號1所示之海洛因4包
　  按以營利為目的販入毒品，經多次販賣後，持有剩餘毒品被
    查獲者，其各次販賣毒品行為如併合處罰，該持有剩餘毒品
    之低度行為，應僅為最後一次販賣毒品之高度行為所吸收，
    不另論罪。故就該查獲之剩餘毒品，祗能於最後一次之販賣
    毒品罪宣告沒收銷燬，不得於各次販賣毒品罪均宣告沒收銷
    燬（最高法院105年度台上字第2174號判決意旨參照）。查
    扣案如附表二編號1所示之物，經送驗結果，檢出含有第一
    級毒品海洛因成分，有前揭鑑定書可憑。該海洛因為被告販
    賣第一級毒品所剩餘之毒品，揆諸前開說明，應依毒品危害
    防制條例第18條第1項前段之規定，於被告所犯如事實欄一㈦
    所示犯行項下宣告沒收銷燬之。又包裝上開海洛因之包裝袋
    ，因其上殘留之毒品殘渣難以析離，且無析離之實益與必要
    ，應當整體視之為毒品而併予宣告沒收銷燬。至檢驗取樣部
    分，則因已用罄滅失，自無庸再為沒收銷燬之諭知。
　㈡扣案如附表二編號2所示之行動電話，為被告與證人賴志賢、
    謝智明及馮靖倫聯繫本案毒品交易所用之物，業經認定如前
    ，不問屬於犯罪行為人與否，均應依毒品危害防制條例第19
    條第1項規定宣告沒收之。
　㈢被告就事實欄一編號㈠至㈦各次毒品交易所得，為被告之犯罪
    所得，雖未扣案，均應依刑法第38條之1第1項前段及第3項
    規定，諭知沒收之，並於全部或一部不能沒收或不宜執行沒
    收時，追徵其價額。
　㈣扣案之現金13,000元，被告否認為本案販賣第一級毒品所得
    ，且被告為警查獲之時間為108年7月30日，距離如事實欄一
    所示各次犯行均有月餘，無從逕認扣案之現金係其本案販賣
    海洛因所得，依法無從諭知沒收。惟此等現金既為被告所有
    ，且本院諭知被告之犯罪所得應予沒收追徵如上，於本案確
    定後，檢察官於執行時如何處理此扣案款項，要屬執行檢察
    官之裁量權限，爰予敘明。
據上論斷，應依刑事訴訟法第369條第1項前段、第364條、第299
條第1項前段，修正前毒品危害防制條例第4條第1項、毒品危害
防制條例第19條第1項，刑法第2條第1項前段、第11條、第59條
、第38條之1第1項前段、第3項、第51條第5款，判決如主文。
本案經檢察官徐世淵提起公訴，檢察官呂光華到庭執行職務。　
中　　華　　民　　國　　111 　年　　7 　　月　　28　　日
                  刑事第一庭  審判長法　官  周煙平
                                    法　官  吳炳桂
                                    法　官  連育群
以上正本證明與原本無異。
如不服本判決，應於收受送達後20日內向本院提出上訴書狀，其
未敘述上訴之理由者並得於提起上訴後20日內向本院補提理由書
（均須按他造當事人之人數附繕本）「切勿逕送上級法院」。
                                    書記官  廖紫喬
中　　華　　民　　國　　111 　年　　7 　　月　　28　　日
附錄：本案論罪科刑法條全文
修正前毒品危害防制條例第4條第1項
製造、運輸、販賣第一級毒品者，處死刑或無期徒刑；處無期徒
刑者，得併科新臺幣 2 千萬元以下罰金。
附表一
編號 犯罪事實 原審判決主文 本院諭知罪名及宣告刑  1 事實欄一㈠ 歐能寶販賣第一級毒品，累犯，處有期徒刑拾伍年肆月。扣案如附表二編號2所示之物沒收之。未扣案犯罪所得新臺幣貳仟元沒收之，於全部或一部不能沒收或不宜執行沒收時，追徵其價額。 歐能寶販賣第一級毒品，處有期徒刑拾伍年參月。扣案如附表二編號2所示之物沒收之。未扣案犯罪所得新臺幣貳仟元沒收之，於全部或一部不能沒收或不宜執行沒收時，追徵其價額。  2 事實欄一㈡ 歐能寶販賣第一級毒品，累犯，處有期徒刑拾伍年肆月。扣案如附表二編號2所示之物沒收之。未扣案犯罪所得新臺幣貳仟元沒收之，於全部或一部不能沒收或不宜執行沒收時，追徵其價額。 歐能寶販賣第一級毒品，處有期徒刑拾伍年參月。扣案如附表二編號2所示之物沒收之。未扣案犯罪所得新臺幣貳仟元沒收之，於全部或一部不能沒收或不宜執行沒收時，追徵其價額。  3 事實欄一㈢ 歐能寶販賣第一級毒品，累犯，處有期徒刑拾伍年貳月。扣案如附表二編號2所示之物沒收之。未扣案犯罪所得新臺幣壹仟元沒收之，於全部或一部不能沒收或不宜執行沒收時，追徵其價額。 歐能寶販賣第一級毒品，處有期徒刑拾伍年壹月。扣案如附表二編號2所示之物沒收之。未扣案犯罪所得新臺幣壹仟元沒收之，於全部或一部不能沒收或不宜執行沒收時，追徵其價額。  4 事實欄一㈣ 歐能寶販賣第一級毒品，累犯，處有期徒刑拾伍年肆月。扣案如附表二編號2所示之物沒收之。未扣案犯罪所得新臺幣貳仟元沒收之，於全部或一部不能沒收或不宜執行沒收時，追徵其價額。 歐能寶販賣第一級毒品，處有期徒刑拾伍年參月。扣案如附表二編號2所示之物沒收之。未扣案犯罪所得新臺幣貳仟元沒收之，於全部或一部不能沒收或不宜執行沒收時，追徵其價額。  5 事實欄一㈤ 歐能寶販賣第一級毒品，累犯，處有期徒刑拾伍年肆月。扣案如附表二編號2所示之物沒收之。未扣案犯罪所得新臺幣貳仟元沒收之，於全部或一部不能沒收或不宜執行沒收時，追徵其價額。 歐能寶販賣第一級毒品，處有期徒刑拾伍年參月。扣案如附表二編號2所示之物沒收之。未扣案犯罪所得新臺幣貳仟元沒收之，於全部或一部不能沒收或不宜執行沒收時，追徵其價額。  6 事實欄一㈥ 歐能寶販賣第一級毒品，累犯，處有期徒刑拾伍年肆月。扣案如附表二編號2所示之物沒收之。未扣案犯罪所得新臺幣貳仟元沒收之，於全部或一部不能沒收或不宜執行沒收時，追徵其價額。 歐能寶販賣第一級毒品，處有期徒刑拾伍年參月。扣案如附表二編號2所示之物沒收之。未扣案犯罪所得新臺幣貳仟元沒收之，於全部或一部不能沒收或不宜執行沒收時，追徵其價額。  7 事實欄一㈦ 歐能寶販賣第一級毒品，累犯，處有期徒刑拾伍年肆月。扣案如附表二編號1所示之物，沒收銷燬之。扣案如附表二編號2所示之物沒收之。未扣案犯罪所得新臺幣貳仟元沒收之，於全部或一部不能沒收或不宜執行沒收時，追徵其價額。 歐能寶販賣第一級毒品，處有期徒刑拾伍年參月。扣案如附表二編號1所示之物，沒收銷燬之。扣案如附表二編號2所示之物沒收之。未扣案犯罪所得新臺幣貳仟元沒收之，於全部或一部不能沒收或不宜執行沒收時，追徵其價額。 

附表二
編號 扣案物 數量 備註  1 海洛因 4包 如理由欄參、四、㈠所示  2 安卓銀金色行動電話（含門號0000000000號SIM卡1張） 1支 如理由欄參、四、㈡所示  3 海洛因殘渣袋 4個   4 注射針筒 3支   5 分裝勺 6支   6 電子磅秤 3台   7 玻璃球吸食器 1個   8 安非他命吸食器 1組